行　政　法　院　判　決　　　　　　　　　　　　　　八十七年度判字第一七六號
　　原　　　告　甲○○
　　被　　　告　財團法人二二八事件紀念基金會
右當事人間因有關二二八事件處理及補償條例事件，原告不服行政院中華民國八十六
年八月十一日台八十六訴字第三一九一九號訴願決定，提起行政訴訟，本院判決如左
︰
    主  文
原告之訴駁回。
　　事  實
緣原告於民國（以下同）八十五年二月十四日向被告申請受難者鄭慶墜之補償金。經
被告審查結果，以八十六年四月八日二二八政字第○○四四四號書函復原告，略以
鄭慶墜受難事實並非生命、身體、自由或財產受到損害，與二二八事件處理及補償條
例第二條第一項規定，所稱受難者，係指人民因本事件生命、身體、自由或財產遭受
公務員或公權力侵害者不符，無法給予補償等語。原告不服，提起訴願遭決定駁回，
遂提起本件行政訴訟，茲摘兩造訴辯意旨如次：
原告起訴意旨略謂︰一、查二二八緩靖清鄉期間，當局以海外回台台籍日本軍人軍屬
為整肅對象，只要查閱近台灣史料，幾乎可說是眾所週知之事實；其時先父鄭慶墜為
自巴布亞新幾內亞、新不列顛、接布爾回國之軍醫，因緣恐怖或因地下工作人員之脅
迫，被營造成「自新」之「匪諜」竟以苟全一命及未參與二二八任何事為由，被誤認
為非與二二八事有關之事實，先父不能死而復生，否則必認為是極大的誤解。二、如
無二二八，不會在二二八緩靖清鄉期間，營造出大夥匪諜，自新的匪諜！這些所謂「
匪諜」、「自新的匪諜」，雖未構陷成二二八某某案，但顯然被認定係利用二二八之
氣候，為不利當局之言行，如能查出檔案，必能發現硬加之罪，與二二八之關係。三
、先父在恐怖政治期間接受思想改造，外表的身體雖無傷害，健康大受影響，遭致短
壽之結局。四、先父雖未受羈押，但遷徙顯予列管，難謂自由未受限制。五、先父變
成自新之匪諜，為表現對當局之忠貞及避免被硬加懷念舊政權之罪名，將日軍醫官服
役期間之債權證明及軍醫證燒燬，造成營生之困難及今日對日求償之欠缺佐證，此等
事實難謂非財產之損失。六、綜上所陳，本案原處分及訴願決定均未查明事實，致生
誤會，自難令人干服，敬祈鈞院詳予審核，賜依法判決，將訴願決定及原處分均撤銷
，用保原告之合法權益，實為德便等語。
被告答辯意旨略謂︰一、依據二二八事件處理及補償條例第二條第一項規定，本條例
所稱受難者，係指人民因本事件生命、身體、自由、或財產遭受公務員或公權力侵害
者。二、依原告所訴之事實，鄭慶墜之生命、身體、自由、或財產，並未因二二八事
件遭受公務員或公權力侵害，依法給予補償。被告於原告提起訴願時已予答辯，詳如
狀附處理訴願案說明書。三、本基本會及行政院所為之決定並無不當，請駁回原告之
訴等語。
    理  由
按「本條例所稱受難者，係指人民因本事件生命、身體、自由或財產遭受公務員或公
權力侵害者。」「行政院為處理受難者之認定及申請補償事宜，得
八事件紀念基金會』，由學者專家、社會公正人士、政府及受難者家屬代表組成之。
」「補償金之申請、認定程序及發放事宜，由紀念基金委員會定之。」為二二八事件
處理及補償條例第二條第一項、第三條第一項及第七條第三項所規定。原告主張其亡
父鄭慶墜因販售豬肉予數名工人，旋該數名工人因被指為匪諜遭逮捕槍斃，其父恐遭
降禍，遂前往當局說明，詎遭被認係匪諜自首，而辦理自新手續，並每週接受思想改
造，惟仍恐遭不測，惶惶不可終日；又其父原擬以日據時期行醫文件取得醫師執照，
因曾辦理自新手續，恐反生橫禍，遂將日軍醫官服役期間之債權證明燒燬，致喪失擔
任醫師之機會，其父所受身、心及財產之損害，難謂非公務員公權力之侵害云云，依
二二八事件處理及補償條例規定向被告申請其父受難者補償金。被告以原告所稱其父
鄭慶墜並非匪諜之事實，並非與二二八事件有直接關連之事實，鄭慶墜係向當局辦理
匪諜自新手續，亦非二二八事件之自新手續，況且所敘事件過程係發生於二二八事件
之後，與二二八事件尚難認有所直接牽連。又查鄭慶墜接受思想改造，因其身體未受
任何傷害，並未遭受羈押而失去自由，至於鄭慶墜沈溺賭博，產業變賣一空，亦非公
權力直接所致之財產損失。鄭慶墜將日軍醫官服役期間之債權證明燒燬，係因自己之
行為所造成，並非公務員取消其醫師資格或毀損其財產，原告之父鄭慶墜之縱有受難
事實，尚與二二八事件處理及補償條例第二條第一項規定不符。被告遂否准補償，於
法尚無不合。原告主張應予補償之詞，尚不足採。訴願決定（以再訴願論）遞予維持
原處分，亦無違誤，均應予維持，原告起訴意旨並無理由，應予駁回。
據上論結，本件原告之訴為無理由，爰依行政訴訟法第二十六條後段，判決如主文。
中    華    民    國     八十七      年      二      月      十二       日
                    行 政 法 院 第 二 庭
                                審 判 長 評  事      黃  綠  星
                                         評  事      廖  政  雄
                                         評  事      徐  樹  海
                                         評  事      彭  鳳  至
                                         評  事      黃  合  文
右  正  本  證  明  與  原  本  無  異
                                         法院書記官  蘇  金  全
中    華    民    國     八十七      年      二      月      十二       日
